行　政　法　院　判　決　　　　　　　　　　　　　八十七年度判字第一一八六號
　　原　　　告　甲○○
　　被　　　告　澎湖縣政府
右當事人間因有關教育事務事件，原告不服教育部中華民國八十七年一月二十二日台
八七訴字第八六○九五八三三號再訴願決定，提起行政訴訟。本院判決如左︰
　　主  文
原告之訴駁回。
　　事  實
緣原告曾連任澎湖縣湖西鄉第九、十屆鄉長，卸任後經申請安置擔任該縣湖西鄉隘門
國小教師迄今。嗣原告認其具有國小校長任用資格，遂於民國八十五年十月十六日，
請求被告比照台中縣大安鄉卸任鄉長林火傳案例回任校長，遭被告駁回。原告不服，
循序提起行政訴訟。茲摘兩造訴辯意旨於次：
原告起訴意旨略謂︰一、依台灣省連任兩屆績優卸任鄉鎮市長「安置」或「遴用」要
點，其主旨：為借重其行政經驗，繼續為國效命，為民服務，而據遴用要點五、規定
：依本要點遴用者以一次為限，經遴用而未依規定期限到職者，同放棄，嗣後不得
再要求遴用，但有特殊原因，報經權責機關、學校、團體核准者不在此限。原告為澎
湖縣兩屆績優鄉長，職前曾參加校長儲訓班第十八期結業，成績及格獲派澎湖縣馬公
市桶盤國民小學校長近八年，民國七十九年三月卸任鄉長即申請回任教職（含校長、
教師）被告明知自民國八十年三月迄民國八十五年八月退休校長計有林泰寶等十二人
以及八十六年二月許清兩等二人出缺，必須儲訓，卻未能遴用回任「校長」而派為「
教師」，實與遴用要點主旨相違，而原告提出申復，應屬特殊原因，被告理當報請上
級准予先以「教師」安置，俟缺遴用為「校長」，被告實有違行政程序法第七條比例
原則第一、二款之規定及第八條行政行為，應以誠實信用之方法為之，並應保護人民
正當合理之信賴之規定。二、台中縣后里鎮月眉國民小學校長林火傳與原告同為台灣
省連任兩屆績優鄉鎮市長（台中縣大安鄉長）渠申請回任教職，卸任未及一年即直接
回任校長，而原告卸任多年（曾任代課、代理教師二年）歷經三任縣長始為被告遴用
為教師，經原告提出申復，被告未能依省公報春字第六十二期3.7.台灣省政府八五
府人二字第一四六二四○號函說明二之(九)國民中小學校長之任用遷調，仍依「教育人
員任用條例」規定，分別由教育廳、縣市政府遴報省府核定之規定遴用，卻函台灣省
政府釋示，而同為省府一級單位之人事處、教育廳，則持二種不同之釋示：依省人事
處書6.11.八三省人二字第三二七四三號函，略以，有關績優鄉鎮市長之遴用免受其
他有關分發、甄選、介聘等規定限制，係為簡化遴用作業程序，對相關之任用資格並
無違反之處。次查：「教育人員任用條例」第二十七條第一項規定：「國民中小學校
長之遴用。除依法兼任者外，應就合格人員以公開方式甄選之」上開規定應可為係
就初任人員，加以規範，至績優卸任鄉鎮市長曾任國民中小學校長，於擬再任或回任
時，似非上開「教育人員任用條例」第二十七條第一項規定之適用對象，而省教育廳
1.16.八六教四字第三一七二二號書函，略以：「請李員再參加校長甄試錄取後，始
予派任。」試問：卸任績優鄉市長具公務員資格（特考及格人員）擬再任公務員，不
必再參加考試，而具校長資格（曾參加校長儲訓及格人員）卻要再參加甄試。足見台
灣省政府顯有違行政程序法第六條平等原則；行政行為，非有正當理由，不得為差別
待遇之規定。三、依台灣省政府教育廳2.16.八七教四字第三六一一五號函副本，略
以：為應實際需要國小處室主任職務同意自即日起得由校長遴聘該校具有本省國小主
任儲訓合格資格之教師兼任，又依3.7.八五府人二字第一四六二四○號台灣省政府
函，略以：本府為落實省縣自治法之基本精神，提昇基層行政效率，自即日起擴大授
權縣市長．．．對所屬人員之人事任免、遷調權責，詳如說明二之(九)國民中小學校長
之任用、遷調，仍依「教育人員任用條例」規定，分別由教育廳、縣市政府遴報省府
核定。原告具有國小校長儲訓合格資格且曾擔任校長近八年之久，被告有應作為而不
作為，並於答辯理由一、援例前七美鄉長卸任後回任教職（主任），曾參加國小主任
甄試案例命原告再參加甄試校長後列冊候用，不能援例台中縣大安鄉卸任績優鄉長林
火傳直接回任校長，未能一體適用顯有違誤。請判決撤銷一再訴願決定及原處分等語
。
被告答辯意旨略謂︰一、原告曾為本縣湖西鄉第九、十屆連任鄉長，卸任後依「台灣
省績優卸任鄉鎮市長安置要點」與「台灣省績優卸任鄉鎮市長遴用要點」申請安置回
任教職（包括教師、主任、校長、教職員），並經被告依其志願以八十五年八月二十
三日八五澎府人一字第四七六六五號令，核派為本縣湖西鄉隘門國小教師迄今。另為
考慮維其生計，在此之前曾於八十年十二月二日以八十澎府人一字第五六五四五號令
安置原告於本縣馬公市風櫃國小擔任教師一次，依「台灣省績優卸任鄉鎮市長遴用要
點」第五條規定：「依本要點遴用者，以一次為限，．．．但有特殊原因，報經權責
機關、學校、團體核准者不在此限。」原告自應受此限制。二、原告係依其個人志願
申請回任教職，懇請被告核派渠至本縣湖西鄉隘門國小擔任教師，被告因原告具備國
小教師資格依其所請，予以核派至隘門國小服務。唯原告並無特殊原因，亦無事先以
任何公文書面資料報請被告核准有案。自應受前指規定限制，一次為限。不得於任教
職後，再提出回任校長之訴。依前開遴用要點第五條規定：「依本要點遴用者，以一
次為限」。被告為考慮原告生計，實已作最「誠實信用原則」及「比例原則」之妥適
處分。三、關於經甄選儲訓派任之縣市政府教育局督學課長及國中小學校長、主住、
教師等，辭職擔任民選公職，任內表現良好，於任期屆滿後，可否不經甄選儲訓再予
派任一案，業經台灣省政府教育廳報奉教育部七十一年一月四日台人字第○○○九
八號函釋：「仍應依照部頒『修正國民中小學人事制度改進要點』並參照該部台人
字第三一五三○號函規定辦理。」依據教育部七十一年一月四日台人字第○○○九
八號函說明二釋示：本府案除合於行政院頒積極推動人事革新改善政治風氣方案：「
對政績良好之鄉鎮市長，回任教職，需具有教師資格，離開教職未滿十年，經甄試合
格」之規定，可依上述規定辦理外，仍應依照部頒「修正國民中小學人事制度改進要
點」並參照本部台人字第三一五三○號函規定辦理。次查教育部六十五年十一月十
一日台人字第三一五三○號函：「經甄選儲訓合格之現任國民中小學校長辭職後，
其國民中學校長候用人員資格，應隨即消失，如再復任校長，仍須依照規定辦法參加
甄選儲訓」。相關法令規定，已甚清楚。四、原告事後認其具有國小校長任用資格，
於八十五年十月十六日提出要求，請被告依據台灣省政府人事處6.11.八三省人二字
第三二七四三號書函，准予比照台中縣大安鄉卸任鄉長林火傳之案例予以回任校長。
唯本府因鑑於「台灣省國民小學教育人員甄選儲訓遴用及遷調實施要點」之規定，故
而有原告可否直接回任校長，或仍需再參加校長甄選，才可回任校長職務之疑義，乃
以1.4.八六澎府教國字第○○一六三號函請台灣省政府教育廳釋示。五、案經台灣
省政府教育廳1.16.八六教四字第三一七二二號書函示略以：(一)李員於八十五年依「
台灣省績優卸任鄉鎮市長遴用要點」申請回任教職，查依該遴用要點第五條規定：「
依本要點遴用者，以一次為限．．．」，李員既依該遴用要點回任教職在案，自不得
再援引申請直接回任校長職務。(二)李員現職為國小教師，若欲擔任校長職務，應依規
定再參加校長甄試錄取後，得免儲訓，再列冊候用。準此，本府始以1.八六澎府
教國字第○三三七四號函復原告請其依規定再參加校長甄試錄取後，始予派任。於法
並無不合。六、原告於八十五年依「台灣省績優卸任鄉鎮市長遴用要點」申請回任教
職，查依該遴用要點第五條規定：『依本要點遴用者，以一次為限．．．』，原告既
依該遴用要點回任教職在案，自不得再次援引申請直接回任校長職務。七、原告現職
為國小教師，若欲擔任校長職務，應依規定再參加校長甄試錄取後得免儲訓，再列冊
候用。為台灣省政府教育廳八十六年一月十六日八六教四字第三一七二二號書函所明
示，本府自應遵照辦理。類似案例有本縣七美鄉七美國小教師許進豐於績優鄉長卸任
（連任七美鄉鄉長）後，回任教職（主任）乙案，其卸任後於七十七年亦依規定參加
國小第五十九期主任甄試，並經主任甄試錄取，免儲訓，再由本府列冊候用，依規派
任七美國小主任。本府之作法乃為維制度之公平性，並無不當。八、依台灣省政府八
十三年十月五日八三府教四字第一五六五三六號函示：「歷任績優卸任鄉鎮市長（具
主任、校長資格者）前曾依安置要點予以安置者，因安置與遴用要點有所差異，基於
法規不溯及既往原則不再重新遴用。」原告安置回任教職既已有二次，依「台灣省績
優卸任鄉鎮市長安置要點」或「台灣省績優卸任鄉鎮市長遴用要點」規定，均一次為
限，本府原告之安置與遴用已逾一次，且本府當初即為考慮維其生計，才有從寬安置
之舉，今原告請求回任校長職務既「無特殊原因」，請求本府撤銷原處分，與上述法
令規定不合，依法無據，本府予以否准，並無「不當」或「違法」情事。請判決駁回
原告之訴等語。
　　理  由
查臺灣省績優卸任鄉鎮市長遴用要點第五條規定：「依本要點遴用者，以一次為限，
經遴用而未依規定期限到職者，同放棄，嗣後不得再要求遴用；但有特殊原因，報
經權責機關、學校、團體核准者不在此限。」本件原告曾連任澎湖縣湖西鄉第九、十
屆鄉長，卸任後依「臺灣省績優卸任鄉鎮市長安置要點」與「臺灣省績優卸任鄉鎮市
長遴用要點」申請安置回任教職，經被告依其志願核派為澎湖縣湖西鄉隘門國小教師
迄今，嗣原告認其具有國小校長任用資格，乃於八十五年十月十六日請求准予比照臺
中縣大安鄉卸任鄉長林火傳之案例予以回任校長。經被告向臺灣省政府教育廳請示結
果略以，依該省績優卸任鄉鎮市長遴用要點申請回任教職以一次為限，原告既依該遴
用要點回任教職在案，自不得再援引申請直接回任校長職務。被告以安置原告回任教
職既已有二次，有被告八十年十二月二日八十澎府人一字第五六五四五號令及八十五
年八月二十三日八五澎府人一字第四七六六五號令等影本附卷可稽，且原告請求回任
校長職務並無特殊原因且經報准者，與前揭規定不符，遂否准原告所請。原告訴稱：
原告為兩屆績優鄉長，曾於職前參加校長儲訓班結業，獲派校長，卸任鄉長，申請回
任教職，被告明知自八十年起迄八十六年二月有多位校長退休及出缺，卻未遴用原告
回任校長，而派為教師，與遴用要點主旨相違，原告提出申復，應屬特殊原因，被告
理應准先以教師安置，俟缺遴用為校長，其不此之為，有違比例原則及誠信方法；卸
任績優鄉長具公務員資格，原告曾參加校長儲訓及格，台灣省教育廳1.16.八六教四
字第三一七二二號書函謂需再參加校長甄試錄取後，始予派任，有違平等原則云云。
惟查原告係於連任鄉長卸任後，依台灣省績優卸任鄉鎮市長遴用要點規定，以其具備
國小教師任用資格，於八十五年八月十九日，申請派任隘門國小教師一職，有原告所
立報告附原處分卷可稽，被告依上開遴用要點之規定，並尊重原告之意願，核派原告
任隘門國小教師職務，此項派任係循上述遴用要點之規定，自受同要點第五條所定經
遴用者以一次為限之拘束。原告既受遴用回任教師職務，尚不得依同一規定請求回任
他職，被告否准其直接再回任校長職務之申請，要無不合。原告復未能舉證證明其有
特殊原因，報經權責機關、學校或團體核准，亦無首開但書規定之適用。原處分並無
違反誠信原則、比例原則或平等原則。至台中縣大安鄉卸任鄉長林火傳回任校長之事
例，乃屬另案妥適與否之問題，於本件尚無從比附援用。再關於經甄選儲訓派任之縣
市政府教育局督學課長及國中小學校長、主住、教師等，辭職擔任民選公職，任內表
現良好，於任期屆滿後，可否不經甄選儲訓再予派任一案，業經台灣省政府教育廳報
由教育部七十一年一月四日台人字第○○○九八號函釋：仍應依照部頒『修正國民
中小學人事制度改進要點』並參照該部台人字第三一五三○號函規定辦理。而依教
育部七十一年一月四日台人字第○○○九八號函說明二釋示：本案除合於行政院頒
積極推動人事革新改善政治風氣方案：「對政績良好之鄉鎮市長，回任教職，需具有
教師資格，離開教職未滿十年，經甄試合格」之規定，可依上述規定辦理外，仍應依
照部頒「修正國民中小學人事制度改進要點」並參照該部台人字第三一五三○號函
規定辦理。再查教育部六十五年十一月十一日台人字第三一五三○號函：「經甄選
儲訓合格之現任國民中學校長辭職後，其國民中學校長候用人員資格，應隨即消失，
如再復任校長，仍須依照規定辦法參加甄選儲訓」。參照以觀，相關法令已甚明確，
原告主張可直接再遴報其任校長，應係誤解法令。綜上原告所訴各節，均無足採。原
處分揆諸首揭規定，洵無違誤。一再訴願決定遞予維持，俱無不妥。原告起訴論旨，
非有理由，應予駁回。
據上論結，本件原告之訴為無理由，爰依行政訴訟法第二十六條後段，判決如主文。
中    華    民    國     八十七      年      六      月      十八       日
                    行 政 法 院 第 一 庭
                                審 判 長 評  事      黃  鏡  清
                                         評  事      徐  樹  海
                                         評  事      高  秀  真
                                         評  事      藍  獻  林
                                         評  事      黃  璽  君
右  正  本  證  明  與  原  本  無  異
                                         法院書記官  彭  秀  玲
中    華    民    國     八十七      年      六      月      十九       日
